臺灣高等法院刑事判決
109年度交上訴字第35號
上  訴  人  
即  被  告  蔡慶治



選任辯護人  陳化義律師
上列上訴人因公共危險等案件，不服臺灣新北地方法院108年度
審交訴字第181號，中華民國108年11月29日第一審判決（起訴案
號：臺灣新北地方檢察署108年度調偵字第1883號、108年度偵字
第16465號），提起上訴，本院判決如下：
    主  文
上訴駁回。 
蔡慶治緩刑貳年。              
    事實及理由
一、上訴範圍說明
　　本件上訴人即被告蔡慶治因公共危險等案件，經檢察官提起
    公訴，原審分別就所涉過失傷害及公共危險之肇事致傷而逃
    逸罪判處罪刑。被告上訴意旨狀雖稱就其違反刑法第185之4
    公共危險罪部分提起上訴，惟觀諸上訴狀之理由欄仍對過失
    傷害部分為爭執答辯，且被告上訴後與被害人家屬係就兩罪
    均達成和解，被告於本院109年5月6日準備程序中亦更正上
    訴範圍為兩罪均上訴，是本院自得就過失傷害罪與肇事致傷
    後逃逸部分進行審理，合先敘明。
二、經本院審理結果，認第一審以上訴人即被告蔡慶治係犯修正
    前刑法第284條第1項前段之過失傷害罪及刑法第185條之4之
    肇事致人傷害逃逸罪，各判處有期徒刑3月、6月，並就過失
    傷害部分，諭知以新臺幣（下同）1,000元折算1日之易科罰
    金標準。經核原判決認事用法、量刑均無不當，應予維持，
    並引用第一審判決書記載之事實、證據及理由（如附件）。
三、被告上訴意旨（略以）：被告為前行車，被害人鄭黃碧雲係
    後方行進車，被害人應注意行車前方狀況並保持安全距離，
    被害人疏未注意前方路況，而撞上自被告車上掉落之空油桶
    ，固屬不幸，惟本於前方車對後行車，並無需負交通責任。
    又被告之妻於案發時急於撿回掉落之圓桶，但因突然之奔跑
    導致暈眩及自身病症發作，尚待急救，而案發現場適有一年
    輕人，被害人當時雖倒地但無出血，應無立即之生命危險，
    被告爰拜託該年輕人協助送醫，並非棄之不顧，且被告返回
    現場時已找不到被害人，是其無惡性遺棄犯意。又被告年事
    已高，其配偶意患有高血壓、糖尿病等慢性病，出門看診需
    被告扶持，若被告入監服刑，會有家累危險，爰請求併為量
    刑參考等語。
四、按刑法第185條之4駕駛動力交通工具肇事，致人死傷而逃逸
    罪，行為人之駕車肇事致人死傷雖非出於故意，但仍須先有
    駕駛動力交通工具肇事致人死傷之事實，嗣猶故為逃逸，始
    足當之。其立法意旨，係為維護交通安全，加強救護，減少
    被害人之死傷，促使駕駛人於肇事後能對被害人即時救護，
    而增設本條關於肇事致人死傷而逃逸之處罰規定，用以處罰
    明知肇事致人死傷而未盡救護義務之責及企圖脫免責任之人
    。是本條之犯罪，就肇事部分不以故意為要件（但仍應以過
    失有責為必要），就逃逸部分，則應以故意為必要；即肇事
    之行為人對已經發生死傷之結果業已有所認識，卻仍逕行逃
    逸以規避責任為要件。換言之，該條所謂「逃逸」係指行為
    人主觀上對其駕駛動力交通工具肇事致人死傷已有認識，客
    觀上並有擅自離開肇事現場（以規避刑責）之行為而言。最
    高法院96年度台上字第6626號、99年度台上字第7737號判決
    均同此意旨。至本條向經實務認為屬刑法第293條遺棄罪之
    特別規定，尤其102年6月11日修正公布之本條法定刑，更加
    重為1年以上7年以下有期徒刑，其法定刑已更重於刑法第29
    3條之一般遺棄罪，卻未限縮構成要件之「傷」於「重大不
    治或難治而有危及生命危險」之程度；以及立法者何以僅針
    對交通犯罪行為人，誡命不得有逃逸行為，卻容許其他嚴重
    之犯罪行為（例如殺人、放火罪等）得有藏匿、逃逸之自由
    ，而有違憲法平等原則及侵害不自證己罪原則等質疑，始終
    未解。
五、就此，108年5月31日公布之司法院大法官釋字第777號解釋
    ，認為本條構成要件中有關「肇事」部分，可能語意所及之
    範圍，包括「因駕駛人之故意或過失」或「非因駕駛人之故
    意或過失」（因不可抗力、被害人或第三人之故意或過失）
    所致之事故，除因駕駛人之故意或過失所致之事故為該條所
    涵蓋，而無不明確外，其餘非因駕駛人之故意或過失所致事
    故之情形是否構成「肇事」，尚非一般受規範者所得理解或
    預見，於此範圍內，其文義有違法律明確性原則，此違反部
    分，應自本解釋公布之日起失其效力。從而，「肇事」應指
    駕駛人之故意或過失所致之事故，就駕駛人並無故意或過失
    之情，自非本條所指「肇事」範圍。經查被告坦承就本件車
    禍有所過失，原審因被告已就被訴事實為有罪之陳述，經告
    以簡式審判程序之旨，並聽取檢察官及被告之意見後，依法
    裁定依簡式審判程序進行審理，被告並針對本案犯罪事實均
    坦承不諱（參見原審審交訴字第181號卷第62、76、86頁）
    ，並有告訴人家屬蔡沛汝之警詢筆錄在卷可證（參見第7991
    號偵查卷第13至14頁），復有證人即目擊者陳財福、張丞庠
    分別警詢中之證述（參見上同第7991號偵查卷第19、21頁）
    、告訴人鄭黃碧雲之淡水馬偕紀念醫院、臺北市立聯合醫院
    中興院區診斷證明書、新北市政府警察局蘆洲分局追查凌雲
    路3段343005燈桿肇事逃逸案經過、道路交通事故現場圖、
    道路交通調查報告表（一）及（二）、道路交通事故肇事人
    自首情形記錄表各1份、道路交通事故照片黏貼紀錄表照片
    共26張等書證附卷足證（參見第7991號偵查卷第15、17、25
    至27、35、37、39、41、45至69、73頁），堪認被告之自白
    與事實相符。是被告駕駛拼裝車輛上路，因未將該車輛所載
    運之金屬製空油桶綑紮牢固至掉落車道上，而製造不被法所
    容許之危險，導致告訴人受有頭部外傷合併蜘蛛膜下腔出血
    之身體傷害，足見告訴人傷害結果之發生，與被告所製造之
    危險間具有常態關聯性之因果關係。再按被告所製造之危險
    與告訴人傷害結果間的因果關係既具相當性，且前述各項交
    通規則之規範目的正係在為直接保護參與道路交通者的生命
    、身體安全，與刑法規範保障生命、身體法益的目的相當。
    被告既對於事故發生有較大之過失，被告本應就此過失傷害
    歸責。凡此，均經原審依據證人之證述及卷附各項物證，詳
    細論駁並說明得心證之理由，因而認定被告之過失傷害行為
    與告訴人之傷勢具有因果關係，經核並無違誤。被告上訴意
    旨雖辯稱係告訴人未注意行車時車前狀況，並保持安全距離
    ，疏未注意而致生受傷事實，被告縱有過失責任，亦不明顯
    等語，並據以指摘原審判決有認事用法之違誤，為無理由。
    再被告先後於原審、本院之準備程序與審理期日亦曾坦承犯
    行，是其上訴無理由，應予駁回。
六、又按刑法第185條之4立法目的究竟是賦予肇事者救援之義務
    ，或僅是民事上損害賠償請求權之保障。立法之初，學者多
    採後者，亦即本條係在排除交通事故常有之證據稍縱即逝的
    危險，確保肇事者能留在事故現場，不致使日後調查事故原
    因或應負賠償責任者為何人陷於困境，乃在確保日後民事賠
    償請求權的遂行（參見黃榮堅，臺灣本土法學雜誌，第2期
    ，第207頁）。惟本條如所欲規範者係車禍肇事但未造成傷
    亡，或是被害車主根本不在場而車輛受害之情形，以與遺棄
    罪有所區別，卻以「致人死傷」為構成要件要素，且使肇事
    造成重大財物損害而逃逸，卻無人死傷的行為，成為不罰的
    肇事逃逸行為，反不當限縮本條適用的情形，勢將使本罪所
    欲保護之法益及立法目的落空（學者黃榮堅及張麗卿均採此
    見解，學者張麗卿部分，請參見論刑法公共危險罪章的新增
    定，月旦法學雜誌，第51期，第59頁）。再者，因為本罪與
    刑法第294條第1項遺棄罪之法定刑度相同，機械化以所謂「
    後法優於前法」之原則解釋本條之結果，勢產生如最高法院
    88年度台上字第7396號刑事判決之見解，不僅無法達到補充
    遺棄罪規範不足之功能，反而產生至少部分排除遺棄罪（第
    294條第1項）不再適用之不當後果，更遑論本罪於102年6月
    11日再次修正，更提高法定刑自1年有期徒刑起跳，上述僅
    是保障民事損害賠償請求權法益的見解，更難證立其正當性
    。
七、關於102年6月11日施行即現行刑法第185條之4法定刑有過重
    而違憲之情，亦經司法院大法官釋字第777號解釋在案，大
    法官解釋文宣示本條（自102年6月11日修正公布）規定：「
    一律以1年以上7年以下有期徒刑為其法定刑，致對犯罪情節
    輕微者無從為易科罰金之宣告，對此等情節輕微個案構成顯
    然過苛之處罰，於此範圍內，不符憲法罪刑相當原則，與憲
    法第23條比例原則有違。此違反部分，應自本解釋公布之日
    起，至遲於屆滿2年時，失其效力」等語。解釋文並指出，8
    8年4月21日初增訂公布之本條法定刑原為：「6月以上5年以
    下有期徒刑」，認此修正前規定有關刑度部分，與憲法罪刑
    相當原則尚無不符，未違反比例原則等語。解釋理由書謂：
    「88年系爭規定於立法時，係參考刑法第294條第1項遺棄罪
    而規定法定刑為6月以上5年以下有期徒刑（立法院公報第88
    卷第13期，第98頁參照）。核遺棄行為及逃逸行為，均未對
    被害人之生命及身體構成直接侵害，但同有增加被害人死傷
    之危險，罪責內涵相類似，其訂定相同之法定刑，尚非過當
    。況法院就符合88年系爭規定構成要件之犯罪行為，得因個
    案情節之差異而宣告不同的刑度，俾使犯罪情節輕微之個案
    得依刑法第41條第1項本文易科罰金，以避免執行短期自由
    刑或易服社會勞動，致過度影響行為人重新回歸一般社會生
    活之流弊（本院釋字第662號及第679號解釋參照），藉由法
    官裁量權之行使，避免個案過苛之情形，88年系爭規定有關
    刑度部分，與憲法罪刑相當原則尚無不符，未違反比例原則
    」；但是「肇事逃逸罪之犯罪情節輕重容有重大差異可能，
    其中有犯罪情節輕微者，例如被害人所受傷害輕微，並無急
    需就醫之必要，或其他對102年系爭規定所欲保護之法益侵
    害甚微之相類情形；或被害人並非無自救力，且肇事者於逃
    逸後一定密接時間內，返回現場實施救護或為其他必要措施
    ，抑或肇事者雖離開現場，但立即通知警察機關或委請其他
    第三人，代為實施救護或為其他必要措施，或有其他相類後
    續行為有助於維護所欲保護法益之情形。然102年系爭規定
    一律以1年以上7年以下有期徒刑為其法定刑，致對犯罪情節
    輕微者無從為易科罰金之宣告，對此等情節輕微個案構成顯
    然過苛之處罰，於此範圍內，不符憲法罪刑相當原則，與憲
    法第23條比例原則有違」等語。至於大法官並未正確釐清本
    條規範目的及保護法益究竟為何，更未思考本罪與刑法第29
    4條遺棄間的競合關係，導致認為6月以上有期徒刑已屬適當
    ，也未思考本罪所指「致人死傷」，是否應限縮為「致人重
    傷」而達無自救能力，且排除「死亡」已不致生遺棄危險的
    法益侵害，如此始配稱為遺棄罪之特別規定，甚為可惜。本
    院以為，日後立法者應慎重考慮本條規範之目的，及已造成
    對於遺棄罪之不當影響，於日後能有修法之可能，如不能限
    定僅在重傷無自救能力始有本條之適用，就應該思考刪除「
    致人死傷」為構成要件要素之部分，另降低本罪之法定刑，
    以突顯其係保障民事上請求權，而與遺棄罪所保障之生命、
    身體法益有所分別。
八、末按法官於有罪判決中，究應如何量處罪刑，抑或是否宣告
    緩刑等，均為實體法賦予審理法官裁量之刑罰權事項，法官
    行使此項裁量權，自得依據個案情節，參諸刑法第57條所定
    各款犯罪情狀之規定，於該法定刑度範圍內，基於合義務性
    之裁量，量處被告罪刑；至是否為緩刑之宣告，亦應形式上
    審究是否符合刑法第74條所定前提要件，並實質上判斷被告
    所受之刑，是否有以暫不執行為適當之情形等要件。質言之
    ，法官為此量刑或緩刑宣告之裁量權時，除不得逾越法定刑
    或法定要件外，尚應符合法規範之體系及目的，遵守一般有
    效之經驗及論理法則等法原則，亦即應兼顧裁量之外部及內
    部性，如非顯然有裁量逾越或裁量濫用之違法情事，自不得
    任意指摘為違法，此亦為最高法院歷年多起判例所宣示之原
    則（參見最高法院80年台非字第473號判決、75年台上字第7
    033號判決、72年台上字第6696號判決、72年台上字第3647
    號判決等，上述四則判決原均係判例，但依據108年7月4日
    施行之法院組織法第57條之1第2項，其效力與未經選編為判
    例之最高法院裁判相同）。本院以為，量刑或緩刑宣告與否
    之裁量權，乃憲法所保障法官獨立審判之核心，法院行使此
    項裁量權，亦非得以任意或自由為之，仍應受一般法律原理
    原則之拘束，即仍須符合法律授權之目的、法律秩序之理念
    、國民法律感情及一般合法有效之慣例等規範，尤其應遵守
    比例原則及平等原則之意旨，否則即可能構成裁量濫用之違
    法（另參見最高法院86年度台上字第7655號判決）。亦即如
    非有裁量逾越或裁量濫用之明顯違法情事，自不得擅加指摘
    其違法或不當，即使上級法院對下級法院裁量權之審查，亦
    應同此標準，此不僅在保障法官不受任何制度外之不當干涉
    ，更保障法官不受制度內的異質干涉，此方符憲法第80條所
    宣示獨立審判之真義。
九、查原審以被告所為係犯修正前刑法第284條第1項前段之過失
    傷害罪及刑法第185條之4之肇事致人傷害逃逸罪，且本件車
    禍發生當下，尚有其他車輛經過，所致被害人傷勢之程度自
    事後結果之角度以觀，尚不致因被告未予及時救助而危及其
    生命，或造成傷害結果之延伸與擴大，而被告復於原審準備
    程序坦承犯行，其雖告訴人家屬對於賠償金額之認知差距過
    大，致未能達成和解，然被告所為確有情輕法重之情形，爰
    依刑法第59條酌減其刑。並審酌被告駕駛無掛用牌照之拼裝
    車輛行駛於道路，已有不該，裝載回收物品時未妥善綑紮牢
    固致物品掉落車道，駕駛態度有所輕忽，造成告訴人受有起
    訴書所載之傷害，竟未為即時救護或留在現場處理善後，逕
    自離開現場，陷告訴人於危險之中，罔顧告訴人之生命、身
    體法益，應予非難，兼衡告訴人所受傷勢、被告本件過失程
    度、肇事情節、被告與告訴人家屬因對賠償金額認知有所差
    距，迄今未能達成和解，告訴人固已取得財團法人汽車交通
    事故特別補償基金所給付之150萬2千4百元，惟被告尚未償
    還上開金額予財團法人汽車交通事故特別補償基金，難認被
    告已盡力彌補其行為所造成之損害等情，及被告於犯罪後坦
    承犯行，犯後態度非劣，暨被告犯罪之動機、目的、個人戶
    籍資料所示小學畢業之智識程度、家庭經濟狀況勉持等一切
    情狀，因而就過失傷害、肇事致人傷害逃逸分別量處有期徒
    刑3月、6月，並就過失傷害部分，諭知易科罰金折算標準，
    本院經核原審量刑並未逾越比例及平等原則，客觀上亦無裁
    量權怠惰或濫用之情，形式上觀察原判決亦無認定事實錯誤
    、量刑瑕疵或違背法令等情事，是被告上訴並無理由，應予
    駁回。
十、併諭知緩刑之說明
　　查被告蔡慶治於本案行為前，未曾因故意犯罪受有期徒刑以
    上刑之宣告，此有本院被告前案紀錄表附卷可查。經查被告
    因一時輕忽，過失致人受傷，其迭於原審及本院準備程序與
    審理期日均坦承犯行，且被告業與告訴人於本院109年3月11
    日準備程序中達成和解，告訴人除已領取之特別補償基金共
    150萬2千4百元外，被告願再給付告訴人15萬元，並將該金
    額匯入告訴人指定之帳戶內，至告訴人其餘請求均拋棄等情
    ，有本院109年3月11日和解筆錄在卷可查（參見本院卷第11
    9至120頁）。嗣經書記官電聯告訴人，確認其已收到和解金
    額15萬元等情，亦有本院公務電話紀錄表、被告於本院109
    年3月26日審判期日庭呈之匯款紀錄在卷可佐（參見本院卷
    第137、151頁）。顯見被告先前於原審未能與告訴人達成和
    解之情狀已有情事變更，雙方就本案衍生之民事損害賠償已
    經定紛止爭。本院考量刑罰之功能在於對受刑人之矯治、教
    化，茲念被告因一時失誤，致罹刑章。惟被告經此偵審程序
    及刑之宣告後，應足明瞭行車應注意安全之道，更能小心駕
    駛，知有警惕而無再犯之虞，是本案無論自一般或特別預防
    之刑責考量目的，本院認對被告所宣告之刑以暫不執行為適
    當，併予宣告緩刑2年，以啟自新。
據上論斷，應依刑事訴訟法第373條、第368條，刑法第74條第1
項第1款，判決如主文。
本案經檢察官陳漢章提起公訴，檢察官曾鳳鈴到庭執行職務。
中　　華　　民　　國　　109 　年　　7 　　月　　9 　　日
                  刑事第二庭    審判長法　官  周盈文
                                      法　官  郭豫珍
                                      法　官  錢建榮
以上正本證明與原本無異。
過失傷害部分不得上訴
鴐駛動力交通工具肇事，致人受傷而逃逸罪部分，如不服本判決
，應於收受送達後20日內向本院提出上訴書狀，其未敘述上訴之
理由者並得於提起上訴後20日內向本院補提理由書（均須按他造
當事人之人數附繕本）「切勿逕送上級法院」。
                                      書記官  許俊鴻
中　　華　　民　　國　　109 　年　　7 　　月　　13　　日
【附件】
臺灣新北地方法院刑事判決
                                  108年度審交訴字第181號
公　訴　人　臺灣新北地方檢察署檢察官
被　　　告　蔡慶治  



選任辯護人  陳化義律師
上列被告因公共危險等案件，經檢察官提起公訴（108 年度調偵
字第1883號、108 年度偵字第16465 號），因被告於本院準備程
序中為有罪之陳述，本院告知被告簡式審判程序之旨，並聽取當
事人之意見後，經合議庭裁定由受命法官獨任以簡式審判程序審
理，判決如下：
    主  文
蔡慶治犯過失傷害罪，處有期徒刑參月，如易科罰金，以新臺幣
壹仟元折算壹日。又犯肇事致人傷害逃逸罪，處有期徒刑陸月。
    事實及理由
一、本件犯罪事實及證據，除下列事項應予更正及補充外，均引
    用如附件檢察官起訴書之記載：
  ㈠犯罪事實欄一第5 行「避面」更正為「避免」；同欄第6 行
    「至掉落車道上」更正為「致掉落車道上」。
  ㈡證據清單編號2 「證人張承庠」更正為「證人張丞庠」；證
    據部分補充「被告蔡慶治於本院準備程序、審理中之自白」
    、「告訴人家屬蔡沛汝於警詢中之陳述、告訴代理人蔡天翔
    於偵查中之指訴」及「證號查詢機車駕駛人、舉發違反道路
    交通管理事件通知單各1 份（見108 年度偵字第7991號偵查
    卷第91頁、第115 頁）」。
二、論罪科刑：
  ㈠按行為後法律有變更者，適用行為時之法律。但行為後之法
    律有利於行為人者，適用最有利於行為人之法律，刑法第2
    條第1 項定有明文。被告行為後，刑法第284 條之規定業經
    修正，並於民國108 年5 月31日施行，修正前刑法第284 條
    規定「（第1 項）因過失傷害人者，處6 月以下有期徒刑、
    拘役或5 百元以下罰金，致重傷者，處1 年以下有期徒刑、
    拘役或5 百元以下罰金。（第2 項）從事業務之人，因業務
    上之過失傷害人者，處1 年以下有期徒刑、拘役或1 千元以
    下罰金，致重傷者，處3 年以下有期徒刑、拘役或2 千元以
    下罰金」，修正後刑法第284 條則規定「因過失傷害人者，
    處1 年以下有期徒刑、拘役或10萬元以下罰金，致重傷者，
    處3 年以下有期徒刑、拘役或30萬元以下罰金」，經比較新
    舊法結果，修正後刑法第284 條規定雖未更動過失傷害罪之
    構成要件及得科處之法定刑種，然已將有期徒刑及罰金刑之
    上限提高，並刪除業務過失傷害罪之處罰，自以修正前刑法
    第284 條第1 項之規定對被告較為有利，依刑法第2 條第1
    項前段規定，本件自應適用被告行為時即修正前刑法第284
    條第1 項規定處罰。
  ㈡是核被告蔡慶治所為，係犯修正前刑法第284 條第1 項前段
    之過失傷害罪及刑法第185 條之4 之肇事致人傷害逃逸罪。
    被告所犯上開2 罪間，犯意各別，行為互殊，應分別論罪處
    罰。又按刑法第59條規定，犯罪之情狀顯可憫恕，認科以最
    低度刑仍嫌過重者，得酌量減輕其刑。被告所犯肇事致人傷
    害逃逸罪，其法定刑係1 年以上7 年以下有期徒刑，然同為
    肇事逃逸者，其原因動機不一，犯罪情節亦未必盡同，造成
    危害社會之程度自屬有異，法律科處此類犯罪，所設之法定
    最低本刑卻屬相同，且縱量處最低法定刑，仍無從依法易科
    罰金或易服社會勞動，可謂甚重，司法院釋字第777 號亦認
    該條法定刑不符憲法罪刑相當原則。被告肇事致告訴人受傷
    後，雖與其配偶蔡楊素月有短暫停車察看，然因被告配偶長
    期罹患有高血壓、糖尿病等慢性疾病，此有診斷證明書2 份
    附卷可參，被告自陳慮及配偶突發之身體不適，未為適當之
    救護逕自駕車搭載其配偶離去，實有不該，惟考量本件車禍
    發生當下，尚有其他車輛經過，所致被害人傷勢之程度自事
    後結果之角度以觀，尚不致因被告未予及時救助而危及其生
    命，或造成傷害結果之延伸與擴大等情，復衡酌其於本院準
    備程序中坦承犯行表示知錯，惟因被告與告訴人家屬對於賠
    償金額之認知差距過大，致未能達成和解，認被告係一時失
    慮致罹刑典，相較於其他肇事逃逸之行為人，肇事致人受傷
    嚴重、犯後否認犯行或拒絕賠償被害人等，本案被告犯罪情
    節尚非甚鉅，倘就被告本件犯行論以法定最低度刑有期徒刑
    1 年，確屬情輕法重，客觀上應為一般人可得理解與同情，
    縱宣告法定最低度之刑猶嫌過重，爰依刑法第59條規定酌減
    其刑，以啟自新。
  ㈢本院審酌被告駕駛無掛用牌照之拼裝車輛行駛於道路，已有
    不該，裝載回收物品時未妥善綑紮牢固致物品掉落車道，駕
    駛態度有所輕忽，造成告訴人受有起訴書所載之傷害，竟未
    為即時救護或留在現場處理善後，逕自離開現場，陷告訴人
    於危險之中，罔顧告訴人之生命、身體法益，應予非難，兼
    衡告訴人所受傷勢、被告本件過失程度、肇事情節、被告與
    告訴人家屬因對賠償金額認知有所差距，迄今未能達成和解
    ，告訴人固已取得財團法人汽車交通事故特別補償基金所給
    付之新臺幣150 萬2 千4 百元，惟被告尚未償還上開金額予
    財團法人汽車交通事故特別補償基金，難認被告已盡力彌補
    其行為所造成之損害，及其於犯罪後終能坦承犯行，犯後態
    度非劣，暨被告犯罪之動機、目的、個人戶籍資料所示小學
    畢業之智識程度、家庭經濟狀況勉持等一切情狀，分別量處
    如主文所示之刑，並就過失傷害部分諭知易科罰金之折算標
    準，以資懲儆。至辯護人雖為被告請求諭知緩刑之宣告等語
    ，然查，被告固對所犯均坦認不諱，惟其對告訴人身體所致
    傷害，迄未與告訴人達成和解、獲取原諒，是就被告所受之
    刑不宜逕為緩刑之宣告，附此敘明。
據上論斷，應依刑事訴訟法第273 條之1 第1 項、第299 條第1
項前段、第310 條之2 、第454 條第2 項，刑法第2 條第1 項前
段、第185 條之4 、修正前刑法第284 條第1 項前段、第59條、
第41條第1 項前段，刑法施行法第1 條之1 第1 項、第2 項前段
，判決如主文。
本案經檢察官陳漢章提起公訴，檢察官聶眾到庭執行職務。
中　　華　　民　　國　 108　　年　　11　　月　　29　　日
刑事第二十四庭  法  官  劉安榕上列正本證明與原本無異。如
不服本判決，應於判決送達後10日內敘明上訴理由，向本院提出
上訴狀 (應附繕本) ，上訴於臺灣高等法院。其未敘述上訴理由
者，應於上訴期間屆滿後20日內向本院補提理由書「切勿逕送上
級法院」。書記官  陳玟希
中　　華　　民　　國　 108　　年　　12　　月　　2 　　日
附錄本案論罪科刑所引法條全文：
中華民國刑法第185條之4
駕駛動力交通工具肇事，致人死傷而逃逸者，處1 年以上7 年以
下有期徒刑。

修正前中華民國刑法第284條
因過失傷害人者，處6 月以下有期徒刑、拘役或5 百元以下罰金
，致重傷者，處1 年以下有期徒刑、拘役或5 百元以下罰金。
從事業務之人，因業務上之過失傷害人者，處1 年以下有期徒刑
、拘役或1 千元以下罰金，致重傷者，處3 年以下有期徒刑、拘
役或2 千元以下罰金。
────────────────────────────
 附件
臺灣新北地方檢察署檢察官起訴書
                                   108年度調偵字第1883號
                                   108年度偵字第16465號
    被　　　告　蔡慶治　

　　
　　
　  選任辯護人  陳化義律師
上列被告因傷害等案件，已經偵查終結，認應該提起公訴，茲將
犯罪事實及證據並所犯法條分敘如下：
        犯罪事實
一、蔡慶治於民國107 年12月4 日10時52分許，駕駛無掛用牌照
    之拼裝車輛裝載回收物品，沿新北市五股區凌雲路3 段往山
    下方向行駛，於行經新北市五股區凌雲路3 段343005燈桿前
    時，其明知車輛裝載物品應符合裝載規定，並應將物品綑紮
    牢固、堆放平穩，避面貨物掉落發生之危險，詎其未將上開
    拼裝車輛所載運之金屬製空油桶綑紮牢固至掉落車道上，適
    鄭黃碧雲騎乘車牌號碼000-0000號重型機車沿新北市五股區
    凌雲路3 段往山下方向行駛於蔡慶治所駕駛之拼裝車後方，
    見狀欲閃避該掉落之油桶時因車輛失控而人車倒地，並受有
    頭部外傷合併蜘蛛膜下腔出血之傷害。詎蔡慶治於肇事後，
    明知鄭黃碧雲因此受有傷害，卻未停留現場，復未報警、叫
    救護車或對鄭黃碧雲為必要之救護處置，基於肇事逃逸之故
    意，即駕駛上開拼裝車逃逸而離去現場。
二、案經鄭黃碧雲訴由新北市政府警察局蘆洲分局報告偵辦。
          證據並所犯法條
一、證據清單與待證事實
編號 證  據  名  稱 待  證  事  實  ㈠ 被告蔡慶治於警詢及偵訊中之供述。 被告有於事實欄所載上開時、地駕駛拼裝車輛行經該處，並有車載之回收物油桶掉落於車道，且被告明知告訴人因事故而受有傷害後，仍駕駛上開拼裝車輛離去現場之事實  ㈡ 證人張承庠、陳財福於警詢中之證述。 ⑴用以佐證被告駕駛上開拼裝車輛行經開處時，被告所載運之油桶有掉落之事實。 ⑵用以佐證告訴人鄭黃碧雲有因閃避上開油桶而人車倒地之事實。  ㈢ 淡水馬偕紀念醫院、臺北市立聯合醫院中興院區診斷證明書各1 份。 告訴人受有如事實欄所載傷害之事實。  ㈣ 新北市政府警察局蘆洲分局追查凌雲路3 段343005燈桿肇事逃逸案經過、道路交通事故現場圖、調查報告表㈠㈡、道路交通事故肇事人自首情形記錄表各1 份、道路交通事故照片黏貼紀錄表照片共26張(含現場照片、監視錄影器照片及行車紀錄器畫面照片) 及監視錄影畫面、行車紀錄器畫面檔案光碟共2 片。 用以佐證被告於駕駛上開拼裝車輛有未盡注意義務而致告訴人受有傷害，且被告於告訴人受有傷害後卻未停留現場即駕駛上開拼裝車逃逸而離去現場之事實。 
二、按行為後法律有變更者，適用行為時之法律，但行為後之法
    律有利於行為人者，適用最有利於行為人之法律，刑法第2
    條第1 項定有明文。被告行為後，刑法第284 條業於108 年
    5 月29日經總統公布修正施行，並自同年5 月31日起生效。
    修正前之刑法第284 條第1 項原規定：「因過失傷害人者，
    處6 月以下有期徒刑、拘役或5 百元以下罰金，致重傷者，
    處1 年以下有期徒刑、拘役或5 百元以下罰金。」，修正後
    之條文則為：「因過失傷害人者，處1 年以下有期徒刑、拘
    役或10萬元以下罰金；致重傷者，處3 年以下有期徒刑、拘
    役或30萬元以下罰金。」，經比較修正前後之法律，新法提
    高法定刑上限，是本案經新舊法比較之結果，應以被告行為
    時之法律即修正前之刑法第284 條第1 項對被告較為有利。
    核被告蔡慶治所為，係犯修正前刑法第284 條第1 項前段之
    過失傷害罪及同法第185 條之4 肇事逃逸罪等罪嫌。被告前
    開所犯2 罪，行為互殊，請予分論併罰。
三、依刑事訴訟法第251 條第1 項提起公訴。
    此　致
臺灣新北地方法院中　　華　　民　　國　　108 　年　　7 　
　月　　8 　　日檢  察  官  陳 漢 章